【裁判字號】    95,財管,91
【裁判日期】    951123
【裁判案由】    指定遺產管理人
【裁判全文】
臺灣臺南地方法院民事裁定             95年度財管字第91號
聲  請  人  臺南市農會
法定代理人  丙○○
送達代收人  甲○○
上列聲請人聲請為被繼承人乙○○選任遺產管理人事件，本院裁
定如下：
    主      文
選任財政部國有財產局臺灣南區辦事處臺南分處為被繼承人乙○
○（男，民國○○○年○月○○○日生，身分證統一編號：Ｚ0
00000000號）之遺產管理人。
聲請程序費用由被繼承人乙○○之遺產負擔。
    理      由
一、按繼承人均拋棄其繼承權者，準用關於無人承認繼承之規定
    ，民法第一千一百七十六條第六項定有明文。又繼承開始時
    ，繼承人之有無不明，而不能依民法第一千一百七十七條選
    定遺產管理人時，得由利害關係人聲請法院選任之。民法第
    一千一百七十八條第二項亦定有明文。是揆諸前揭規定意旨
    ，於繼承人皆拋棄其繼承權，無人繼承時，亦應許利害關係
    人聲請法院選任遺產管理人，俾為遺產之處置。
二、本件聲請意旨略以：被繼承人乙○○於民國（下同）八十二
    年十二月二十九日以其所有座落於臺南市○○區○○段八八
    四、八九Ｏ、八九四、八九五、八九六、八九六之一、八九
    六之二、八九七、八九七之一、八九七之二地號之土地，設
    定本金最高限額新臺幣（下同）二百四十萬元予聲請人臺南
    市農會，擔保被繼承人對聲請人現在及將來所負之一切債務
    ，嗣被繼承人於九十三年一月十日死亡時，尚欠聲請人二百
    萬元，及自八十三年十一月十五日起至清償日止，按年息百
    分之十一點二五計算之利息，並自八十三年十二月十六日起
    至清償日止，在六個月以內者，按上開利率百分之十，超過
    六個月者，按上開利率百分之二十計算之違約金，並賠償程
    序費用及執行費用。惟被繼承人之法定繼承人均已拋棄繼承
    ，迄今亦無親屬會議為其選定遺產管理人，致影響聲請人債
    權之行使，故聲請選任被繼承人之遺產管理人等語。
三、經查聲請人主張之上開事實，業據其提出被繼承人之繼承系
    統表二件、土地登記謄本十件及借據、他項權利證明書、土
    地抵押權設定契約書、南本院南院慶民戊九十三年繼字第二
    七五號、第三三一號准予備查通知影本各一件為證，復經本
    院依職權調閱上開卷核閱無誤，堪信為真實。次查被繼承人
    乙○○之繼承人均已聲明拋棄繼承權，而聲請人為被繼承人
    之債權人，其以利害關係人身分聲請選任被繼承人之遺產管
    理人，自屬合法，應予准許。
四、按公示催告期限屆滿，無繼承人承認繼承時，其遺產於清償
    債權，並交付遺贈物後，如有剩餘，歸屬國庫；又按非公用
    國有財產以財政部國有財產局為管理機關，民法第一千一百
    八十五條、國有財產法第十二條分別定有明文。查本件被繼
    承人乙○○之繼承人均已拋棄繼承權，足見渠等對被繼承人
    遺產之處置已漠不關心，而被繼承人之遺產，倘無人承認繼
    承時，於清償債權，交付遺贈物後，將歸屬國庫，故為使遺
    產之處置順利進行，並考量遺產管理之專業性與公平性，本
    院認選任財政部國有財產局臺灣南區辦事處臺南分處為被繼
    承人之遺產管理人較為適當，故裁定如主文。
五、依非訟事件法第一五七條，裁定如主文。
中    華    民    國    95    年    11    月    23    日
                  家事法庭法  官   謝瑞龍
以上正本證明與原本無異。
如不服本裁定應於送達後10日內向本院提出抗告狀，並應繳納抗
告費新台幣1000元。
中    華    民    國    95    年    11    月    23    日
                          書記官   周曉萍


司法院資訊處製作；財團法人民間司法改革基金會備份。
